【裁判字號】    95,上訴,3037
【裁判日期】    950927
【裁判案由】    毒品危害防制條例
【裁判全文】
臺灣高等法院刑事判決                95年度上訴字第3037號
上  訴  人
即  被  告  甲○○
上列上訴人因毒品危害防制條例案件，不服臺灣板橋地方法院95
年度訴字第122號，中華民國94年12月19日第一審判決（起訴案
號：臺灣板橋地方法院檢察署94年度毒偵字第6989號），提起上
訴，本院判決如下：
    主  文
上訴駁回。
    事  實
一、甲○○曾因施用毒品，經原審法院以94年度毒聲字第307號
    裁定應送勒戒處所觀察、勒戒，經觀察、勒戒後，認無繼續
    施用毒品傾向，於民國94年3月23日出勒戒所，於同年10月
    18日經臺灣板橋地方法院檢察署檢察官以94年度核退毒偵字
    第2160號為不起訴處分確定。詎其仍未戒除毒癮，竟於觀察
    、勒戒執行完畢釋放後，5年內另分別基於施用第一級毒品
    海洛因（以下簡稱海洛因）及施用第二級毒品安非他命（以
    下簡稱安非他命）之概括犯意，自94年10月底某日起至95年
    1 月20日止，先後多次在臺北縣新莊市○○街108巷8號2樓
    住處，以將海洛因摻入香菸中，再點火吸其煙氣之方式施用
    海洛因，及自94年7月間某日起至95年1月20日止，先後多次
    在上址，以將安非他命放置在玻璃球中，在其下以火燒烤，
    使生煙霧，再吸其煙氣之方式施用安非他命。嗣分別於94年
    11月17日18時許，為警在上址查獲，並扣得其所有之海洛因
    1包（淨重0.07公克），採尿驗悉；於95年1月14日8時20分
    許，復為警於上址查獲，並扣得其所有之安非他命殘渣袋1
    只（內含無法驗重之安非他命殘渣）、供其施用海洛因所用
    之塑膠分裝杓1支（其上殘留量微無法驗重之海洛因），復
    採尿驗悉。
二、案經臺北市政府警察局大安分局移送臺灣板橋地方法院檢察
    署檢察官偵查起訴及移送併案審理。
    理由
一、上訴人即被告甲○○經合法傳喚無正當理由未到庭，惟上揭
    事實，業據上訴人即被告甲○○於原審審理中坦承不諱，且
    其於94年11月17日及95年1月14日為警查獲後所採集之尿液
    ，經分別送往臺灣檢驗科技醫藥股份有限公司以EIA酵素免
    疫分析法初步檢驗，以GC/MS氣相層析質譜儀確認檢驗結果
    ，均有安非他命類及鴉片類陽性反應，有該公司94年12月1
    日CH/2005/B0671及95年2月13日CH/2006/11444號濫用藥物
    檢驗報告各乙紙在卷可稽。並有其於94年11月17日為警查獲
    之白粉1包扣案可證，前開扣案之物，經法務部調查局以化
    學呈色法及氣相層析質譜儀分析法鑑定結果，確含海洛因成
    分，淨重0.07公克（空包裝重0.20公克），有該局調科壹字
    第060010981號鑑定通知書乙紙附卷可考。復有為警於95年1
    月14日為警所扣得之安非他命殘渣袋1只、供其施用海洛因
    所用之塑膠分裝杓1支扣案可憑。而前開殘渣袋經臺北市政
    府警察局大安分局以聯勤204廠製造之煙、毒品檢驗A包試劑
    初步檢驗結果，呈安非他命反應；前開塑膠分裝杓經該分局
    以相同檢驗方法鑑驗結果，殘留之粉末亦呈嗎啡、海洛因反
    應，有該分局偵辦毒品危害防制條例毒品初步鑑驗報告書各
    乙紙可稽，足徵被告自白與事實相符，被告施用第一級、第
    二級毒品犯行應堪認定。又被告曾因施用毒品，經原審法院
    以94年度毒聲字第307號裁定應送勒戒處所觀察、勒戒，經
    觀察、勒戒後，認無繼續施用毒品傾向，於94年3月23日出
    勒戒所，於同年10月18日經臺灣板橋地方法院檢察署檢察官
    以94年度核退毒偵字第2160號為不起訴處分確定，有臺灣高
    等法院被告前案紀錄表、臺灣板橋地方法院檢察署94年度核
    退毒偵字第2160號為不起訴處分書各乙紙附卷足憑。足徵被
    告經觀察、勒戒執行完畢釋放後，5年以內再犯施用毒品危
    害防制條例第10條之罪。本件事證明確，被告犯行洵堪認定
    。
二、查海洛因、安非他命分別為毒品危害防制條例第2 條第2 項
    第1 款、第2 款明定之第一級、第二級毒品，均不得持有、
    施用及販賣。核被告施用海洛因之所為係犯毒品危害防制條
    例第10條第1 項之罪。其施用安非他命之所為，係犯同條第
    2 項之罪。其施用海洛因及安非他命前後持有海洛因及安非
    他命之低度行為應為施用之高度行為所吸收，均不另論罪。
三、被告先後多次施用海洛因及安非他命犯行，時間緊接，方法
    相同，觸犯構成要件相同之罪名，顯均係基於概括犯意為之
    ，皆應依連續犯規定論以一罪，並依法加重其刑。其所犯上
    開2罪，犯意各別，行為不同，應予分論併罰。公訴人雖僅
    就被告於94年11月17日經警採尿前分別回溯26及96小時之某
    時內，在不詳處所，施用海洛因及安非他命犯行提起公訴，
    然檢察官就犯罪事實一部起訴者，其效力及於全部，本件被
    告前開其餘施用海洛因及安非他命犯行，分別與前揭論罪科
    刑之施用海洛因及安非他命部分，有連續犯裁判上一罪關係
    ，已如前述，本院自應就屬於裁判上一罪之前開部分一併加
    以裁判。又被告行為後，刑法第56條連續犯之規定，業於94
    年1月7日修正公布刪除，並於95年7月1日施行，則被告先後
    之犯行，應依數罪併罰之規定分論併罰，顯已影響行為人刑
    罰之法律效果，自屬法律有變更，依新刑法第2條第1項規定
    ，比較新、舊法結果，仍應適用較有利於被告之行為時法律
    即舊法論以連續犯一罪（最高法院95年第8次刑事庭會議決
    議參照），原判決適用行為時法，即屬不當，併此敘明。
四、原審審酌施用海洛因後，有短暫興奮及欣快感，而隨之而來
    卻會陷入困倦狀態，長期使用會產生耐藥性及心理、生理依
    賴性，即需增加劑量始可達到主觀相同效果，一旦停止使用
    ，除產生戒斷反應外，易伴有心理之渴藥性，導致施用者無
    法控制自身行為。而安非他命為中樞神經興奮劑，使用者於
    初用時會有提神、振奮、欣快感、自信、滿足感等效果，但
    多次使用後，前述感覺會逐漸縮短或消失，不用時會感覺無
    力、沮喪、情緒低落而致使用量及頻次日漸增加，長期使用
    會造成如妄想型精神分裂症之安非他命精神病，症狀包括猜
    忌、多疑、妄想、情緒不穩、易怒、視幻覺、聽幻覺、觸幻
    覺、強迫或重覆性的行為及睡眠障礙等，也常伴有自殘、暴
    力攻擊行為，施用海洛因及安非他命分別對身心產生的危害
    ，被告業經觀察、勒戒卻仍無法戒除施用毒品之惡習，復為
    本件施用海洛因及安非他命犯行，顯見戒除毒癮之意志薄弱
    ，因依上開法條兼衡其犯罪之動機、目的、手段、品行、施
    用次數、頻率，坦承犯行之犯罪後態度等一切情狀，分別量
    處有期徒刑八月，以及有期徒刑四月，並定其應執行之刑十
    月，以玆儆懲。對於扣案之海洛因（淨重0.07公克）、塑膠
    分裝杓上殘留之第一級毒品海洛因（量微無法驗重）及安非
    他命殘渣袋1只內殘留之安非他命（量微無法驗重），爰依
    毒品危害防制條例第18條第1項前段沒收銷燬之。而裝載第
    一級毒品海洛因之外包裝袋1只、塑膠分裝杓、裝載第二級
    毒品安非他命之殘渣袋1只，均為被告所有供其施用海洛因
    所用之物，爰均依刑法第38條第1項第2款宣告沒收，核其認
    事用法並無不合，量刑亦稱妥適，應予維持。另上訴人即被
    告上訴未具理由，空言指摘原審判決不當，為無理由，上訴
    應予駁回。
五、併案意旨略以（臺灣板橋地方法院檢察署95年度毒偵字第
    5997號）：被告甲○○基於施用毒品之犯意，於民國95年8
    月22日，接受採尿時起回溯前96小時內某時，分別在某不詳
    地點，施用第一級毒品海洛因、第二級毒品安非他命各l次
    ，為警於同（22）日12時30分許，在臺北縣新莊市○○街
    108巷8號2樓其住處查獲，並扣得第二級毒品安非他命1包，
    而認被告此部分施用犯行與上開犯罪事實有連續犯之裁判上
    一罪關係云云。惟查：刑法第56條連續犯之規定，業於94
    年1月7日修正公布刪除，並於95年7月1日施行，則被告95年
    8月22日之犯行，應依數罪併罰之規定分論併罰，既非屬裁
    判上一罪關係，本院自無從併予審究，就被告此部分犯行，
    亦應退由偵查機關依法偵處之。
六、上訴人即被告甲○○經合法傳喚無正當理由未到庭，爰不
    待其陳述逕行判決。
據上論斷，應依刑事訴訟法第368條、第371條，判決如主文。
本案經檢察官洪泰文到庭執行職務。
中    華    民    國    95    年    9     月    27    日
                  刑事第七庭  審判長法  官 陳 正 雄
                                    法  官 許 錦 印
                                    法  官 蔡 光 治
以上正本證明與原本無異。
施用第一級毒品部分如不服本判決，應於收受送達後十日內向本
院提出上訴書狀，其未敘述上訴之理由者並得於提起上訴後十日
內向本院補提理由書（均須按他造當事人之人數附繕本）。
其餘不得上訴。
                                    書記官 陳 韋 杉
中    華    民    國    95    年    9     月    28    日
附錄：本案論罪科刑法條全文
毒品危害防制條例第10條
施用第一級毒品者，處 6 月以上 5 年以下有期徒刑。
施用第二級毒品者，處 3 年以下有期徒刑。


司法院資訊處製作；財團法人民間司法改革基金會備份。
